【裁判字號】    89,訴,145
【裁判日期】    890322
【裁判案由】    給付承攬報酬
【裁判全文】
臺灣彰化地方法院民事判決  八十九年度訴字第一四五號
    原      告  乙○○
    訴訟代理人  劉嘉堯  律師
    被      告  甲○○  住彰化.
    訴訟代理人  陳修義  律師
右當事人間給付承攬報酬事件，本院判決如左：
    主    文
原告之訴及其假執行之聲請均駁回。
訴訟費用由原告負擔。
    事    實
甲、原告方面：
一、聲明：（一）被告應給付原告新台幣二百六十八萬二千四百元及自八十九年二月
    十七日起至清償日止，按週年利率百分之五計算之利息。（二）訴訟費用由被告
    負擔。（三）原告願以現金或等值銀行可轉讓之定期存單供擔保請准為宣告執行
    行。
二、陳述：
    （一）緣原告於民國八十四年十月間與被告約定由其製圖申請建造執照，而由原
          告承攬建造伊所有位於彰化縣和美鎮○○里○○路四樓半鋼筋水泥造之房
          屋，並言明由原告代工、代料，且依施工進度逐漸付款，而依總建坪計算
          承攬報酬，每坪新台幣（下同）二萬七千五百元。詎料，系爭房屋於八十
          六年十月間建造完工，依原定施作之建坪面積計算，被告應給付八百一十
          七萬六千八百十三元，扣除原告未施作之面積，則被告應給付原告七百三
          十八萬二千四百元，然被告僅支付四百七十萬元，尚積欠二百六十八萬二
          千四百元未付，屢經原告稽催，均置之不理。
    （二）按當事人約定，一方為他方完成一定之工作，他方俟工作完成，給付報酬
          ，為承攬契約，且承攬報酬應於工作交付時給付之，無須交付者，應於工
          作完成時給付之，民法第四百九十條、第五百零五條定有明文。又動產因
          附合成為不動產之重要成分者，不動產所有人，取得動產所有權，加工於
          他人動產者，其加工物之所有權，屬於材料所有人，因而喪失權利而受損
          害者，得依關於不當得利之規定，請求償金，同法第八百十一條、第八百
          十四條及第八百十六條亦有明定，此，原告自得請求被告給付積欠承攬
          報酬二百六十八萬二千四百元，為此提起本件訴訟。
三、證據：提出估價單二紙為證，並聲請傳訊證人張金頂。
乙、被告方面：
一、聲明：如主文所示。
二、陳述：系爭房屋係由原告於八十四年十月間承攬建造，八十六年十月完工，而原
    告遲至八十九年一月二十七日才起訴，已經過二年時效，時效已完成，被告得拒
    絕給付。
    理    由
一、原告主張其於八十四年十月間與被告約定由其製圖申請建造執照，而由原告承攬
    建造伊所有位於彰化縣和美鎮○○里○○路四樓半鋼筋水泥造之房屋，並言明由
    原告代工、代料，且依施工進度逐漸付款，而依總建坪計算承攬報酬，每坪二萬
    七千五百元。詎料，系爭房屋於八十六年十月間建造完工，依原定施作之建坪面
    積計算，被告應給付八百一十七萬六千八百十三元，扣除原告未施作之面積，則
    被告應給付原告七百三十八萬二千四百元，然被告僅支付四百七十萬元，尚積欠
    二百六十八萬二千四百元未付，屢經原告稽催，均置之不理，為此依承攬契約提
    起本訴。被告則以本件已時效消滅，拒絕給付等語資為抗辯。
二、按消滅時效者，謂因長期間不行使權利而使請求權減損效力之時效制度，為喪失
    權利的原因，消滅時效於我國立法例採「抗辯權發生主義」，亦即時效期間經過
    後，不僅債權及物權本身不消滅，請求權亦不歸於消滅，而僅賦予債務人拒絕給
    付之抗辯權。又消滅時效，自請求權可行使時起算；承攬人報酬之請求權，因二
    年間不行使而消滅，民法第一百二十八條前段、第一百二十七條第七款分別定有
    明文。本件原告主張其於八十六年十月間即完成承攬工作，則依前開規定，其最
    遲應於八十八年十月間以前起訴請求被告給付承攬報酬，竟遲至八十九年一月二
    十七日始向本院提起訴訟，請求被告給付承攬報酬，有本院蓋於原告八十九年一
    月二十七日起訴狀上之收狀章可稽，是原告之請求權已罹於時效而消滅，被告自
    得拒絕給付。從而，原告依承攬之法律關係請求被告給付二百六十八萬二千四百
    元及自八十九年二月十七日起至清償日止，按週年利率百分之五計算之利息，為
    無理由，應予駁回。
三、原告之訴既已駁回，則其假執行之聲請即失所附麗，應併予駁回。
四、兩造其餘攻擊防禦方法及舉證，因本件事證業臻明確，且與判決基礎不生影響，
    爰不一一論述，附此敘明。
五、據上論結，原告之訴為無理由，依民事訴訟法第七十八條，判決如主文。
中      華      民      國    八十九    年      三      月    二十二    日
                                    臺灣彰化地方法院民事第一庭
~B法      官  陳秋錦
右為正本係照原本作成。
如對本判決上訴須於判決送達後廿日內向本院提出上訴狀。
中      華      民      國    八十九    年      三      月    二十二    日
~B法院書記官  陳蒼林


司法院資訊處製作；財團法人民間司法改革基金會備份。
